臺灣高雄地方法院刑事判決　　　　　　　　　　　　　九十年度易字第三五九一號
　　公　訴　人　臺灣高雄地方法院檢察署檢察官
　　被　　　告　乙○○
右列被告因違反動產擔保交易法案件，經檢察官提起公訴（九十年度偵緝字第七二八
號），本院判決如左：
    主  文
乙○○無罪。
    理  由
一、公訴意旨略以：被告乙○○於民國八十九年四月二十二日，以動產擔保交易附條
    件買賣之方式，向告訴人聲寶股份有限公司所屬前鎮分店購買電視機一臺，為動
    產擔保交易之債務人。約定總價金新臺幣（下同）一萬七千六百元，分十三期給
    付，每月一期，頭期款付二千元，以後每期付款一千三百元，標的物存放地點為
    高雄市前鎮區○○○街三五號，在價金未付清之前，標的物所有權仍屬於出賣人
    所有，買受人僅得依約占有使用，不得任意遷移或為其他處分。詎被告在取得標
    的物之後，僅付款三期，尚欠一萬三千元，即拒不付款，且意圖為自己不法之利
    益，將該標的物遷移逃匿不知去向，致出賣人追索無著受有損害。因認被告涉犯
    動產擔保交易法第三十八條之罪嫌云云。
二、按犯罪事實應依證據認定之，無證據不得推定其犯罪事實；次按不能證明被告犯
    罪者，應諭知無罪之判決，刑事訴訟法第一百五十四條、第三百零一條第一項分
    別定有明文。又認定不利於被告之事實，須依積極證據，苟積極證據不足為不利
    於被告事實之認定時，即應為有利於被告之認定，更不必有何有利之證據（最高
    法院三十年上字第八一六號判例參照）。再按動產擔保交易法第三十八條意圖不
    法之利益，將標的物遷移，致生損害於債權人罪之成立，除在客觀上有將標的物
    遷移及致生損害於債權人之行為外，行為人之主觀上尚須具有意圖不法利益之犯
    意，始足當之，此觀該條規定甚明。
三、本件公訴人認被告乙○○涉有上開犯行，無非以告訴人公司代理人尤世洪於偵查
    中之指訴及所提出之附條件買賣契約書為其論罪依據。訊據被告堅詞否認有何違
    反動產擔保交易法之犯行，辯稱：因為我的朋友要購買電視機，但無證件，所以
    由我出面當名義上之買受人，電視機一買來就直接送到朋友家，頭期款及前二期
    分期款是我出的，後來我朋友說他會出，而我也搬到臺北住，所以不知道我朋友
    沒有繼續付錢，也不知道該電視機現在何處，我沒有意圖不法利益而將該電視機
    遷移他處等語。
四、經查：被告於八十九年四月二十二日，代案外人甲○○之子出面與告訴代理人尤
    世洪簽訂動產擔保交易附條件買賣契約，約定購買告訴人公司電視機一臺之事實
    ，業據告訴代理人於本院調查中陳稱：本件分期付款是我們到被告衙梅一街住處
    辦理，當時被告與案外人甲○○及其子均在場，他們表示要買電視，經討論後決
    定由被告當買受人，由甲○○當保證人，因為甲○○是戶長所以協調他當保證人
    （見本院九十年十一月二十一日訊問筆錄）等語甚詳，且有附條件買賣契約書乙
    紙存卷足參，由是可見被告僅係本件動產擔保交易附條件買賣之形式上契約當事
    人，並非實際上之買受人。且被告於購得上開電視機後，經銷商隨即將上開電視
    送至案外人甲○○之子指定之地點，又分期付款契約書上所載標的物約定放置地
    點，係告訴代理人片面依被告留存之戶籍地址逕行載入，並非於雙方簽立買賣契
    約書時即約定存放地點等情，復據告訴代理人到庭陳述：我們只負責將電視機送
    到經銷商處，至於經銷商有無將電視機送至契約指定放置地點我們不過問，契約
    書上安裝之地址，是我經過經銷商通知貨已送到後，才於事後填上的，我不知道
    電視機究竟有無送到指定地點，契約書上收到標的物簽名蓋章欄是被告自己簽的
    ，但收到的日期是我填上的，本案偵查期間甲○○之子曾打電話給我說電視機放
    在他家，沒有放在契約書指定地點（見本院九十年十二月十九日訊問筆錄）等情
    明確，從而尚難認告訴人與被告間，就標的物應置於何地點乙事，有明確之約定
    ；況動產擔保交易第三十八條所謂將標的物遷移，係指債務人意圖不法利益，而
    將標的物予以遷移，使債權人難以或無法發現而言，本件動產擔保交易法之標的
    物自始即未放置於指定地點，而是送至案外人甲○○之子住處，則被告所為亦與
    「遷移」之要件不符。佐以被告繳納頭期款及二期分期款後，因遷居臺北，且其
    友人允諾繳清剩餘分期款，故未繼續支付款項予告訴人，嗣經告訴代理人通知其
    友人並未依約給付分期款，隨即出面設法還清欠款，有和解書乙紙附卷可稽，益
    徵被告主觀上無不法利益之意圖甚明。綜上所述，被告僅係本件附條件買賣契約
    之形式上契約當事人，並非實質上債務人，亦非該電視機之實際使用人，且由該
    電視機自始即未放置於契約書上指定地點，而係由案外人甲○○之子占有使用等
    情以觀，被告應無意圖不法利益而將該電視機遷移至他處之行為，至為明灼。至
    公訴人所指之附條件買賣契約書乙紙，亦僅能證明被告與告訴人雙方成立附條件
    買賣契約之事實，尚不足作為被告有前揭動產擔保交易法第三十八條犯行之認定
    依據，此外，復查無其他證據足資證明被告有公訴人所指訴之前開犯行，被告既
    無實施前揭動產擔保交易法所規定之犯罪行為，自不得以其僅為動產擔保交易附
    條件買賣契約之簽約債務人，即遽以該罪相繩，揆諸上開法條規定及判例意旨，
    本件既不能證明被告犯罪，依法自應諭知被告無罪之判決。
據上論斷，應依刑事訴訟法第三百零一條第一項，判決如主文。
中      華      民      國      九十一      年      二    月    二十七  日
                                  臺灣高雄地方法院刑事第四庭
                                        審判長法官    黃建榮
                                              法官    盧怡秀
                                              法官    莊珮君
右正本證明與原本無異。
如不服本判決，應於判決送達後十日內，向本院提出上訴狀。
                                            書記官    王高山
中    華    民    國      九十一      年      二      月      二十七    日
